臺灣臺南地方法院刑事判決　　　　　　　96年度易字第1077號
公　訴　人　臺灣臺南地方法院檢察署檢察官
被　　　告　甲○○
上列被告因家庭暴力防治法案件，經檢察官提起公訴（96年度偵
字第11645號），本院判決如下：
    主  文
甲○○違反法院依修正前家庭暴力防治法第十三條所為禁止實施
家庭暴力行為、直接或間接為騷擾行為之民事通常保護令裁定，
處有期徒刑貳月，如易科罰金，以新臺幣壹仟元折算壹日。
    事  實
一、甲○○為乙○○○之配偶，兩人間具有家庭暴力防治法第3
    條第1款所定之家庭成員關係。甲○○前於民國（下同）96
    年1月23日，因違反本院95年度家護字第312號核發之通常保
    護令，對乙○○○實施家庭暴力行為，為本院96年度簡字第
    422號判處拘役40日確定，甫於96年6月23日執行完畢（不構
    成累犯）。詎甲○○猶不知悔改，明知本院於95年10月23日
    核發之95年度家護字第312號通常保護令，要求甲○○不得
    對乙○○○實施身體或精神上不法侵害之行為，亦不得直接
    或間接對於乙○○○為騷擾之行為，保護令之有效期間為一
    年，竟於保護令執行期間之96年7月29日晚上7時30分許，酒
    後在臺南縣七股鄉十份村十份76號之12住處，向乙○○○辱
    罵「幹你娘」等語，並持鐵製椅子作勢要毆打乙○○○，經
    其子周炎輝見狀出面制止搶下該鐵製椅子，始未造成乙○○
    ○之身體傷害，惟乙○○○因心生害怕而報警處理。
二、案經臺南縣警察局佳里分局報告臺灣臺南地方法院檢察署檢
    察官偵查提起公訴。
    理    由
一、本案之供述及非供述證據，業經被告同意採為證據，且無事
    證顯示係公務員因違法蒐證所取得之供述證據，本院審酌該
    等供述證據作成時之情況，亦認為適於作為證據，依刑事訴
    訟法第159條之1第2項、第159條之4第1款、第159條之5第1
    項等規定，應認為均有證據能力。
二、經查：
    (一)本院前經被害人乙○○○之聲請，於95年10月23日核發通
      常保護令，命被告甲○○不得對乙○○○實施身體或精神
      上不法侵害之行為，亦不得直接或間接對於乙○○○為騷
      擾之行為，保護令之有效期間為一年，於95年10月26日送
      達被告甲○○，並經台南縣警察局佳里分局於95年11月1
      日對被告執行上開保護令之告誡約制，有通常保護令、台
      南縣警察局佳里分局保護令執行紀錄表、加害人告誡約制
      書附於本院95年度家護字第312號案卷，業據本院依職權
      調閱該民事保護令案卷核閱無訛。
    (二)被告於96年1月23日違反本院95年度家護字第312號保護令
      後，曾經臺灣臺南地方法院檢察署檢察官於96年1月24日
      命被告不得對被害人實施身體或精神上之不法侵害之行為
      ，不得直接或間接對被害人為騷擾，有臺灣臺南地方法院
      檢察署檢察官命令一紙附卷可稽（參見96偵字第11645號
      偵查案卷第10-11頁）
    (三)被告於保護令執行期間之96年7月29日晚上7時30分許，酒
      後在臺南縣七股鄉十份村十份76號之12住處，向乙○○○
      辱罵「幹你娘」等語，並持鐵製椅子作勢要毆打乙○○○
      ，經其子周炎輝見狀出面制止等情，業經被告坦承不諱，
      核與被害人乙○○○、證人周炎輝（即被告甲○○與被害
      人乙○○○之子）於警詢時證述之情節相符，並有台南縣
      警察局佳里分局所為被告呼氣酒精濃度測試紀錄（0.9MG/
      L）、刑案現場照片二紙、家庭暴力事件調查紀錄（通報
      ）表與處理家庭暴力案件現場報告表等附卷可佐，被告自
      白，核與事證相符。
    (四)綜上事證，被告違反家庭暴力防治法之犯行，洵堪認定。
三、按家庭暴力防治法第13條、第50條第1款、第2款業於96年3
    月28日修正，其中同法第13條第2項第1款及第2款，調整條
    號項次為第14條第1項第1款及第2款，並將原條文第13條第
    2項第2款內「直接或間接」之贅語刪除，另同法第50條第1
    款及第2款則配合前開條文修改，調整條號項次為第61條，
    且該法修正前第50條第2款規定「禁止直接或間接騷擾、接
    觸、通話或其他連絡行為」，修正後第61條第2款則規定「
    禁止騷擾、接觸、跟蹤、通話、通信或其他非必要之聯絡行
    為」，而依同法第14條規定修正理由二、（一）：「依實務
    上經驗顯示，相對人於保護令核發後，部分仍會與被害人接
    觸，甚至施予跟蹤，此等行為有可能使被害人之身心承受不
    必要壓力以至於受到傷害，爰於第二款增列禁止行為態樣，
    並刪除『直接或間接』贅語，以供法院核發保護令時審酌採
    行，使被害人之保護更為周全。」，可知上開規定修正後，
    可罰性及適用範圍已有所擴張，對被告非較有利，且被告係
    違反法院依上開家庭暴力防治法修正前第13條所為禁止實施
    家庭暴力行為、直接或間接騷擾及通話行為之裁定，法院並
    未依上開修正後規定重行裁定核發民事通常保護令，依照刑
    法第2條第1項規定意旨，自應適用上開修正前之規定，合先
    說明。
四、次按稱家庭暴力者，指家庭成員間實施身體或精神上不法侵
    害之行為；稱家庭暴力罪者，指家庭成員間故意實施暴力行
    為而成立其他法律所規定之犯罪；又所謂家庭成員，包括配
    偶。修正前家庭暴力防治法第2條第1款、第2款、第3條第1
    款分別定有明文。被告甲○○與被害人乙○○○為配偶關係
    ，被告違反本院民事通常保護令之禁止命令，對被害人以不
    堪言語辱罵，並持鐵製圓椅作勢毆打被害人，已違反本院上
    開民事保護令所為之禁止命令，核其所為，係觸犯修正前家
    庭暴力防治法第50條第1、2款之違反保護令罪。審酌被告前
    曾因違反本院95年度家護字第312號保護令之犯行，為本院
    96年度簡字第422號判處拘役40日確定，甫於96年6月23日執
    行完畢，有台灣高等法院被告前案紀錄表在卷可稽，雖未構
    成累犯，惟被告再度違反保護令而為本件犯行，顯然未因前
    項刑罰之執行而知所警惕，惟被告犯後坦承犯行，參酌其於
    審理時陳述被害人對其很好，並供述「我現在會疼惜她，我
    知道錯了」等語，足見非無悔悟之心，復審酌被告係在酒後
    為本件犯行暨其犯罪手段、智識程度、所生危害等一切情狀
    ，量處如主文所示之刑，並諭知易科罰金之折算標準。
五、據上論結，應依刑事訴訟法第299條第1項前段，修正前家庭
    暴力防治法第50條第1款、第2款，刑法第2條第1項前段、第
    11條前段、第41條第1項前段，判決如主文。
本案經檢察官丙○○到庭執行職務
中　　華　　民　　國　　96　　年　　10　　月　　31　　日
              刑事第五庭      法　官　林逸梅
以上正本證明與原本無異。
如不服本判決應於收受本判決後10日內向本院提出上訴書狀，並
應敘述具體理由。如未敘述上訴理由者，應於上訴期間屆滿後20
日內向本院補提理由書狀（均須按他造當事人之人數附繕本）「
切勿逕送上級法院」。
                              書記官  葉仲文
中　　華　　民　　國　　96　　年　　10　　月　　31　　日
附錄法條：
96.3.28修正前家庭暴防治法第50條
違反法院依第13條、第15條所為之下列裁定者，為本法所稱之違
反保護令罪，處三年以下有期徒刑、拘役或科或併科新臺幣十萬
元以下罰金：
一  禁止實施家庭暴力行為。
二  禁止直接或間接騷擾、接觸、通話或其他連絡行為。
三  命遷出住居所。
四  遠離住居所、工作場所、學校或其他特定場所。
五  命完成加害人處遇計畫：戒癮治療、精神治療、心理輔導或
    其他治療、輔導。
